臺灣臺北地方法院民事判決　　　　　　 100年度訴字第4494號
原　　　告　林世銘
被　　　告　陳泰然
上列當事人間請求侵權行為損害賠償事件，經本院刑事庭以100
年度簡上附民字第22號裁定移送民事庭審理，本院於民國100 年
11月25日言詞辯論終結，判決如下：
    主  文
被告應給付原告新臺幣壹拾貳萬元及自民國一百年八月十六日起
至清償日止，按年息百分之五計算之利息。
原告其餘之訴及假執行之聲請均駁回。
訴訟費用由被告負擔百分之四，餘由原告負擔。
本判決第一項於原告以新臺幣肆萬元供擔保後，得假執行。但被
告如以新臺幣壹拾貳萬元為原告預供擔保，得免為假執行。
原告其餘假執行之聲請駁回。
    事實及理由
一、原告起訴主張：
    被告分別於民國99年5 月間某日、同年6 月上旬某日、同年
    7 月間某日及同年8 月2 日，分別在臺北市○○區○○街74
    巷巷口、上揭74巷之隔壁巷、臺北市○○區○○路3 段111
    號萬芳醫院前及臺北市○○區○○路4 段2 號之再興中學前
    等地點，對原告以出示中指或辱以「瘋子、肖ㄟ（台語）」
    等方式，侮辱原告，足以貶損原告之人格尊嚴與社會評價，
    致原告名譽損害重大。為此爰依侵權行為法律關係提起訴訟
    ，請求被告賠償原告慰撫金新臺幣（下同）350 萬元，並聲
    明：(一)被告應給付原告350 萬元，及自起訴狀繕本送達之翌
    日起即100 年7 月29日（應為100 年8 月16日）至清償日止
    ，按年息5 ％計算之利息。(二)願供擔保請准宣告假執行。
二、被告則以：
    該案經鈞院審理完畢，判處被告罰金1 萬元，緩刑2 年，惟
    需向公庫支付5,000 元，今被告已支付完畢。本案起因係原
    告於99年5 月、6 月、7 月、8 月間，多次以「你某讓人爽
    」等字眼羞辱被告，被告對原告提出告訴後，亦經臺灣高等
    法院以100 年度上易字第611 號刑事判決判處原告拘役100
    日，並判處原告應給付被告20萬元。被告之所以對原告為比
    中指等行為實因原告與被告前妻之細故而起，原告多次以言
    語羞辱被告，故原告於本件侵權行為應有過失，原告應負過
    失相抵責任。被告為高職畢業，原從事水工機械業務，每月
    收入4 萬餘元，現已被資遣，原告為師範大學畢業，教職退
    休，按月支領退休俸約5 萬元，原告並有股票投資等資產，
    兩造名下均有不動產，惟被告之不動產應有部分只有二分之
    一。同為妨害名譽罪，被告對原告之訴訟，刑事判處原告拘
    役100 日，民事判處原告賠償20萬元，反之，原告對被告之
    訴訟，被告於審理時之態度良好，顯見悔意，因此判處被告
    罰金1 萬元，緩刑2 年，惟需向公庫支付5,000 元，原告竟
    要求被告民事賠償350 萬元，依舉重以明輕原則，被告若需
    賠償，金額不應過多，始符事理之平等語。並聲明：(一)原告
    之訴駁回。(二)如受不利之判決，願供擔保請准宣告免為假執
    行。
三、得心證之理由：
  (一)查兩造因素有糾紛，被告基於公然侮辱之犯意，分別於民國
    99年5 月間某日、同年6 月上旬某日、同年7 月間某日及同
    年8 月2 日，在臺北市○○區○○街74巷巷口、上揭74巷之
    隔壁巷、臺北市○○區○○路3 段111 號萬芳醫院前及臺北
    市○○區○○路4 段2 號之再興中學前等不特定人得共見共
    聞之數地點，對原告以出示中指或辱以「瘋子、肖ㄟ（台語
    ）」等方式，侮辱原告等情，經臺灣臺北地方法院檢察署以
    100 年度調偵字第398 號提起公訴，並因被告於刑事訴訟審
    理時坦承犯行，經本院以100 年度簡字第1710號刑事判決被
    告應執行罰金1 萬元，緩刑2 年，並向公庫支付5,000 元，
    嗣經本院第二審合議庭以100 年度簡上字第208 號判決駁回
    上訴確定在案，有上開判決書在卷可稽（本院卷第5 頁至第
    7 頁），本院復依職權調閱上開刑事案卷查明屬實，自堪信
    為真實。
  (二)按因故意或過失，不法侵害他人之權利者，負損害賠償責任
    ，民法第184 條第1 項前段定有明文。又名譽有無受損害，
    應以社會上對個人評價是否貶損作為判斷之依據，苟其行為
    足以使他人在社會上之評價受到貶損，不論其為故意或過失
    ，均可構成侵權行為，其行為不以廣佈於社會為必要，僅使
    第三人知悉其事，亦足當之，最高法院90年臺上字第646 號
    著有判例。經查，兩造因前已有嫌隙，被告在不特定之人得
    共見共聞之公開場合，對原告比中指、辱罵原告「瘋子、肖
    ㄟ（台語）」等語，均係對人不滿或惡意辱罵時所使用之肢
    體動作及語言，如於公共場所為之，確有減損該人於社會上
    之價值或地位無訛，已足使原告在精神上、心理上感受到難
    堪，且使原告之人格及社會上評價受到貶損，是被告之上開
    行為及言語確已侵害原告之名譽權，堪可認定。從而，原告
    依侵權行為法律關係，請求被告負損害賠償責任，核屬有據
    。至於原告雖主張被告之行為造成伊罹患憂鬱症云云，並提
    出財團法人佛教慈濟醫院臺北分院診斷證明書1 紙為據，惟
    該診斷證明書並未載明罹病原因，則原告是否確實係因被告
    之加害行為而罹患憂鬱症，即有疑義，此部分主張，尚非可
    採。
  (三)次按不法侵害他人之身體、健康、名譽、自由、信用、隱私
    、貞操，或不法侵害其他人格法益而情節重大者，被害人雖
    非財產上之損害，亦得請求賠償相當之金額，民法第195 條
    第1 項定有明文。所謂相當，應以實際加害情形與其名譽影
    響是否重大，及被害者之身分地位與加害人經濟狀況等關係
    定之；又慰藉金之賠償須以人格權遭遇侵害，使精神上受有
    痛苦為必要，其核給之標準固與財產上損害之計算不同，然
    非不可斟酌雙方身分資力與加害程度，及其他各種情形核定
    相當之數額，最高法院47年臺上字第1221號、51年臺上字第
    223 號著有判例。本件被告公然對原告比中指、辱罵「瘋子
    、肖ㄟ（台語）」等行為及言語，致使原告受有精神上痛苦
    ，應為社會生活一般人之正常感受，是原告依前開規定，請
    求被告賠償慰撫金，自屬有據。本院審酌原告係大學畢業，
    為退休人員，被告係高職畢業，原從事水工機械業務，月收
    入4 萬餘元，目前待業中，兩造名下均有不動產，原告並有
    股票投資等資產，此有兩造警詢筆錄、被告答辯狀及稅務電
    子閘門財產所得調件明細表在卷可稽（100 年度偵字第1318
    號卷第3 頁、第7 頁、本院卷第16頁至第31頁、第36 頁 、
    第37頁）。而被告多次情緒管理失當口出惡言，衡情原告身
    心當受有相當程度之痛苦，惟被告犯行業經刑事判決有罪確
    定，對於原告名譽已有相當程度之回復等一切情狀，故本院
    審酌兩造上開身分、地位、經濟狀況、原告所受名譽上貶損
    及精神上痛苦程度，及被告公然侮辱行為情節等一切情狀，
    認為原告請求非財產上之損害350 萬元，尚嫌過高，應以
    100,000 元為適當。逾此數額之請求，即難謂有據，不應准
    許。
  (四)至被告抗辯原告與有過失，應減輕賠償金額云云，按損害之
    發生或擴大，被害人與有過失者，法院得減輕賠償金額，或
    免除之，民法第217 條第1 項固定有明文。惟該條項所謂被
    害人與有過失，須被害人之行為助成損害之發生或擴大，就
    結果之發生為共同原因之一，行為與結果有相當因果關係，
    始足當之；倘被害人之行為與結果之發生並無相當因果關係
    ，尚不能僅以其有過失，即認有過失相抵原則之適用（最高
    法院92年度台上字第431 號判決意旨參照）。被告抗辯本件
    爭執係因原告99年5 月、6 月、7 月、8 月間，先對被告公
    然侮辱，被告遭原告相激所致云云，惟雙方互為侵權行為，
    與雙方行為為損害之共同原因者有別，無上揭民法第217 條
    過失相抵原則之適用，最高法院68年臺上字第967 號著有判
    例，依前揭判例意旨，亦無過失相抵原則之適用，是被告此
    等抗辯應無可取。
四、綜上所述，原告依侵權行為法律關係請求被告給付非財產上
    損害賠償10萬元，及自刑事附帶民事起訴狀繕本送達之翌日
    即100 年8 月16日起至清償日止，按年息5 ％計算之法定遲
    延利息，為有理由，應予准許，逾此範圍之請求，為無理由
    ，應予駁回。至原告將請求計算起息日即起訴狀繕本送達之
    翌日誤為向本院遞送刑事附帶民事訴訟起訴狀之日期即100
    年7 月29日，實則上開訴狀繕本於100 年8 月5 日寄存送達
    於被告住所之臺北市政府警察局文山第二分局萬盛派出所，
    此有送達證書在卷可憑（100 年度簡上附民字第22號卷第3
    頁），依民事訴訟法第138 條第2 項規定「寄存送達，自寄
    存之日起，經10日發生效力」，是上開訴狀繕本自100 年8
    月15日生送達之效力，原告請求計算起息日應更正為發生
    送達效力之翌日即100 年8 月16日，附此敘明。
五、兩造陳明願供擔保，分別聲請宣告假執行或免為假執行，經
    核如主文第1 項所示部分，所命給付之金額未逾50萬元，應
    由本院依民事訴訟法第389 條第1 項第5 款依職權宣告假執
    行，並依被告之聲請，准被告預供如主文第4 項所示擔保金
    額免為假執行，至原告敗訴部分，其假執行之聲請即失所附
    麗，應併予駁回。
六、按提起附帶民事訴訟以因犯罪所受之損害為限，本件系爭刑
    事判決僅認定被告有上述4 次公然侮辱原告之情事，原告僅
    能據此提起附帶民事訴訟請求被告賠償。原告嗣後亦將被告
    侵權之事實減縮至與刑事判決認定被告公然侮辱之事實一致
    ，故原告於附帶民事訴訟起訴狀所述之被告其餘侵害行為，
    是否屬實，無逐一論述之必要。本件事證已臻明確，兩造其
    餘攻擊防禦方法及舉證，核與判決結果無影響，爰不再一一
    論列，附此敘明。
七、據上論結，本件原告之訴為一部有理由，一部無理由，依民
    事訴訟法第79條、第389 條第1 項第5 款、第392 條第2 項
    ，判決如主文。
中    華    民    國   100    年    12    月    9     日
                  民事第三庭    法  官  林芳華
以上正本係照原本作成。
如對本判決上訴，須於判決送達後20日內向本院提出上訴狀。如
委任律師提起上訴者，應一併繳納上訴審裁判費。
中    華    民    國   100    年    12    月    9     日
                                書記官  楊茗瑋